臺灣基隆地方法院民事判決　九十三年度家訴字第一二號
　　原　　　告　甲○○
　　被　　　告　乙○○○
右當事人間撤銷死亡宣告之訴事件，本院於中華民國九十三年九月十四日辯論終結，
茲判決如左：
    主      文
本院九十二年度亡字第三號民事判決（即宣告原告甲○○死亡之判決）應予撤銷。
訴訟費用由被告負擔。
    事      實
甲、原告方面：
一、聲明：如主文所示。
二、陳述：
    (一)兩造為夫妻，並育有二子一女，原住在基隆市○○區○○路九五巷七號，因
        渠與被告個性不合，感情不睦，約於二十餘年前離開基隆，到外地謀生，未
        與家中聯繫，嗣於民國（下同）九十二年間經渠次子溫沂楓告知渠已遭被告
        聲請法院宣告死亡（案號為本院九十二年度亡字第三號），渠始知此事，惟
        渠至今依然健在，並未死亡，被告以渠失蹤為由，聲請法院宣告渠死亡，實
        屬誤會，爰依法訴請撤銷上開死亡宣告（即撤銷本院九十二年度亡字第三號
        民事判決）。
    (二)渠同意與被告離婚。
    (三)對於證人即兩造之子女溫沂楓及溫月苓所為證言無意見。
三、證據：原告未聲明。
乙、被告方面：
一、聲明：
    (一)原告之訴駁回。
    (二)訴訟費用由原告負擔。
二、陳述：
    (一)伊不知原告是否確係甲○○。甲○○已遺棄伊母子二十餘年，伊不知原告是
        否確係伊夫甲○○（依被告當場之口氣，乃故意陳稱不認識原告）。
    (二)伊欲與原告離婚。
    (三)對於證人即兩造之子女溫沂楓及溫月苓所為證言無意見。
三、證據：被告未聲明。
丙、本院依職權：
一、調閱本院九十二年度亡字第三號卷（含本院九十一年度家催字第五一號卷）。
二、訊問證人即兩造之子女溫沂楓及溫月苓。
    理　　　由
一、按撤銷死亡宣告之訴，原則上應於三十日之不變期間內提起之，民事訴訟法第六
    百二十五條、第五百五十二條定有明文，但於以受死亡宣告之人尚生存為理由提
    起撤銷死亡宣告之訴者，不在此限（即民事訴訟法第五百五十二條之規定，於以
    受死亡宣告之人尚生存為理由提起撤銷死亡宣告之訴者，不適用之），同法第六
    百三十七條亦定有明文。本件原告係於九十二年三月十四日被本院以九十二年度
    亡字第三號民事判決宣告死亡，距原告於九十三年六月三十日提起本件撤銷死亡
    宣告之訴，雖已逾三十日之不變期間，惟原告係以渠尚生存為理由提起本件撤銷
    死亡宣告之訴，依前揭規定，仍屬合法，先予敘明。
二、原告主張：渠現尚生存之事實，業據證人即兩造之子女溫沂楓及溫月苓證稱屬實
    ，而證人溫沂楓為四十八年五月十六日生，證人溫月苓則為五十三年十一月二日
    生，現或已四十餘歲或已近四十歲，當不致故為誤認，原告之主張自堪信為真實
    。至被告雖稱：伊不知原告是否確係甲○○；甲○○已遺棄伊母子二十餘年，伊
    不知原告是否確係伊夫甲○○云云，惟經本院訊問兩造之子女溫沂楓及溫月苓，
    經該二人證稱原告確係甲○○後，被告亦表示欲與原告離婚，且依被告當場之口
    氣，實乃故意陳稱伊不認識原告，並非伊確實不知原告即係伊夫甲○○，故尚難
    以之認為原告並非甲○○。
三、原告現既尚生存，如前所述，則本院九十二年度亡字第三號民事判決宣告原告死
    亡，即屬違反事實，應予撤銷。從而原告訴請撤銷該宣告渠為死亡之判決（即撤
    銷本院九十二年度亡字第三號民事判決），自屬正當，應予准許。
四、據上論結，本件原告之訴為有理由，依民事訴訟法第七十八條，判決如主文。
中　　　華　　　民　　　國　　九十三　　年　　　九　　　月　　二十三　　日
                                家事法庭法    　官　林　金　發
右為正本，係照原本作成。
如不服本判決，應於本判決送達後二十日內向本院提出上訴狀，並繳納上訴裁判費新
臺幣四千五百元，上訴臺灣高等法院。
中　　　華　　　民　　　國　　九十三　　年　　　九　　　月　　二十三　　日
                                        法院書記官　溫  麗  燕
